臺灣高等法院臺南分院刑事判決
110年度上易字第435號
上  訴  人  
即  被  告  陳旻新


上列上訴人因竊盜案件，不服臺灣臺南地方法院110年度易字第2
95號中華民國110年5月14日第一審判決（起訴案號：臺灣臺南地
方檢察署109年度偵字第23245號），提起上訴，本院判決如下：
    主  文
原判決撤銷。
陳旻新犯侵入住宅竊盜罪，累犯，處有期徒刑柒月。
未扣案犯罪所得新臺幣壹萬肆仟元沒收，於全部或一部不能沒收
或不宜執行沒收時，追徵其價額。
    事  實
一、陳旻新意圖為自己不法之所有，基於侵入住宅竊盜之犯意，
    於民國109年9月8日11時24分許，在臺南市○○區○○里○○○00○0
    0號，徒手打開該處翁逢選所居之000室未上鎖之房門，進入
    後徒手竊取翁逢選所有置於桌上、價值約新臺幣（下同）1
    萬7,000元之金項鍊1條，得手後即離開現場，並將該金項鍊
    賣得1萬4,000元。
二、案經臺南市政府警察局麻豆分局報告臺灣臺南地方檢察署檢
    察官偵查起訴。
    理  由
壹、證據能力部分：
    按被告以外之人於審判外之陳述，雖不符刑事訴訟法第159
    條之1 至第159 條之4 之規定，而經當事人於審判程序同意
    作為證據，法院審酌該言詞陳述或書面陳述作成時之情況，
    認為適當者，亦得為證據；當事人、代理人或辯護人於法院
    調查證據時，知有同法第159 條第1 項不得為證據之情形，
    而未於言詞辯論終結前聲明異議者，視為有前項之同意，刑
    事訴訟法第159 條之5 定有明文。立法意旨在於傳聞證據未
    經當事人之反對詰問予以核實，原則上先予排除；惟若當事
    人已放棄反對詰問權，於審判程序中表明同意該等傳聞證據
    可作為證據；或於言詞辯論終結前未聲明異議，基於尊重當
    事人對傳聞證據之處分權，及證據資料愈豐富，愈有助於真
    實發見之理念，且強化言詞辯論主義，使訴訟程序得以順暢
    進行，上開傳聞證據亦均具有證據能力。查本判決所引用被
    告以外之人於審判外之言詞或書面陳述，經檢察官於本院審
    理時表示同意有證據能力（見本院卷第60-61頁），另上訴
    人即被告（下稱被告）陳旻新未於本院審理期間到庭或於本
    案言詞辯論終結前具狀聲明異議，本院審酌該等被告以外之
    人審判外陳述作成時之情況，並無不能自由陳述之情形，亦
    無顯不可信之情狀，且未見有何違法取證或其他瑕疵，而與
    待證事實具有關聯性，本院認為以之作為證據應屬適當，自
    均得作為證據。
貳、實體部分：
一、被告陳旻新於本院審理時，經合法傳喚未到庭。惟上開事實
    ，業據被告於警詢及原審審理時坦承不諱（見警卷第4-5頁
    ；原審卷第40、44、46頁），核與證人即被害人翁逢選所述
    情節（見警卷第7-9頁）大致相符，並有現場照片、現場監
    視器畫面截圖（見警卷第13、17-19頁）在卷可參，足認被
    告上開任意性自白與事實相符，應可採信。從而，本案事證
    明確，被告之犯行堪以認定，應依法論罪科刑。
二、論罪科刑部分：
  ㈠按刑法第321條第1項第1款之侵入住宅竊盜罪，其所謂「住宅
    」，乃指人類日常居住之場所而言（最高法院76年台上字第
    2972號判決意旨參照）。本件被告於上開犯行中進入之場所
    ，為被害人日常生活起居之處所，自屬他人之住宅無疑。是
    核被告所為，係犯刑法第321條第1項第1款之侵入住宅竊盜
    罪。
　㈡被告前因違反毒品危害防制條例案件，經臺灣臺北地方法院
    以107年度簡字第1132號判決判處有期徒刑5月確定，於107
    年8月7日易科罰金執行完畢，有臺灣高等法院被告前案紀錄
    表在卷足參，其受徒刑之執行完畢，5 年以內故意再犯本案
    有期徒刑以上之罪，為累犯。本院審酌被告前後所犯罪質固
    不相同，然被告前所犯之違反毒品危害防制條例案件經執行
    後，被告理應產生警惕作用，惟其仍再犯本件竊盜犯行，顯
    見前案之徒刑對被告並未生警惕作用，其對於刑罰之反應力
    顯然薄弱，且被告並無司法院釋字第775號解釋意旨所指個
    案應量處最低法定刑，又無法適用刑法第59條減輕其刑，而
    應依此解釋意旨裁量不予加重最低本刑之情形，爰依刑法第
    47條第1 項規定加重其刑。
三、撤銷改判之理由：
  ㈠原審認被告罪證明確，予以論罪科刑，固非無見。惟查：⑴依
    司法院釋字第775 號解釋文義及理由，係指構成累犯者，不
    分情節，一律加重最低本刑，於不符合刑法第59條所定要件
    之情形下，致生行為人所受之刑罰超過其所應負擔罪責之個
    案，不符罪刑相當原則、比例原則。於此範圍內，在修正前
    ，為避免發生上述罪刑不相當之情形，法院就該個案應裁量
    是否加重最低本刑（最高法院108 年度台上字第2312、第23
    61號判決意旨參照）；依此，該解釋係指個案應量處最低法
    定刑、又無法適用刑法第59條在內減輕規定之情形，法院應
    依此解釋意旨裁量不予加重最低本刑（最高法院108 年度台
    上字第338 號判決意旨參照）。本件原審判決認被告構成累
    犯事由之違反毒品危害防制條例案件與本案犯行所侵害之法
    益不同，無法認定被告於本案中具有特別惡性，或刑罰反應
    力較為薄弱，爰不加重其刑等情，核與上開司法院釋字第77
    5 號解釋及最高法院判決意旨不符，容有未洽；⑵被告竊取
    之金項鍊1條，業經被告變賣，得款14,000元，此據被告陳
    明在卷（見警卷第5頁），原審仍諭知未扣案之金項鍊1條沒
    收，於全部或一部不能沒收或不宜執行沒收時，追徵其價額
    （詳後述），亦有未當。被告上訴意旨請求從輕量刑，固無
    理由，惟原判決既有上開可議之處，自屬無可維持，應由本
    院將原審判決予以撤銷改判。
　㈡爰審酌被告前已有竊盜之前案紀錄，有其前案紀錄表可佐，
    仍不思以正途取財，再犯本件竊盜犯行，顯見其漠視他人財
    物之所有權，法紀觀念薄弱，對社會治安及他人財產安全均
    非無危害，惟念及被告犯後坦承犯行不諱，表現悔意，犯罪
    時所採之手段亦尚屬平和，兼衡被告已與被害人無條件和解
    ，取得被害人之諒解，及被告之犯罪動機、手段、所生損害
    ，暨其於原審審理時自陳學歷為國中肄業之智識程度，之前
    為油漆工，月收入約3萬元，與父母及胞妹同住，未婚無子
    女，無須扶養他人之家庭生活狀況（見原審卷第47頁）等一
    切情狀，量處如主文第二項所示之刑。
　㈢又本件係因原審判決適用法條不當而撤銷改判，自無刑事訴
    訟法第370條規定之適用，附此敘明。　　　
四、沒收之說明：
  ㈠按犯罪所得，屬於犯罪行為人者，沒收之。但有特別規定者
    ，依其規定；前二項之沒收，於全部或一部不能沒收或不宜
    執行沒收時，追徵其價額；犯罪所得已實際合法發還被害人
    者，不予宣告沒收或追徵，刑法第38條之1第1項、第3項、
    第5項分別定有明文。此外，依同法第38條之1第4項規定，
    犯罪所得固包括其變得之物或財產上利益及其孳息，然仍以
    行為人實際所得者為限。蓋刑法修正理由業已揭示本次沒收
    修正採取「任何人都不得保有犯罪所得」之中心思維，亦即
    透過沒收制度排除行為人不法而來之利得，是以界定犯罪不
    法利得之範圍應著眼於行為人因犯罪之實際利得，而非從被
    害人所受損失為判斷，後者屬民事損害賠償範圍之問題，不
    可與沒收制度相混淆，故縱行為人因犯罪所獲利得少於被害
    人之實際損失，被害人固可就其實際損失依民事爭訟程序向
    行為人求償，惟國家刑罰權仍應僅就行為人實際不法利得為
    沒收、追徵。
　㈡被告所竊得被害人所有之金項鍊1條，雖屬犯罪所得，惟已經
    被告變賣，業據被告供承在卷，被告對之已無事實上之處分
    權限，而已不屬於犯罪行為人即被告，固無從宣告沒收，然
    被告將該金項鍊變現取得之現金為14,000元，依刑法第38條
    之1第4項之規定，仍屬其該次犯行之犯罪所得，並未扣案，
    自仍應依刑法第38條之1第1項前段、第3項規定諭知沒收，
    於全部或一部不能沒收或不宜執行沒收時，追徵其價額。
參、本件被告經合法傳喚，無正當之理由未於審判期日到庭，爰
    依刑事訴訟法第371 條之規定，不待其陳述，逕行判決。
據上論斷，應依刑事訴訟法第371條、第369條第1項前段、第364
條、第299條第1項前段，刑法第321條第1項第1款、第47條第1項
、第38條之1第1項前段、第3項，刑法施行法第1條之1第1項，判
決如主文。
本案經檢察官黃彥翔提起公訴，檢察官葉耿旭到庭執行職務。
中　　華　　民　　國　　110 　年　　9 　　月　　7 　　日
                  刑事第三庭    審判長法  官  陳連發
                                      法  官  洪榮家
                                      法  官  何秀燕
以上正本證明與原本無異。
不得上訴。
　　　　　　　　　　　　　　　　　　　書記官  翁心欣
中　　華　　民　　國　　110 　年　　9 　　月　　7 　　日
附錄本案論罪科刑法條：
中華民國刑法第321條
犯前條第 1 項、第 2 項之罪而有下列情形之一者，處 6 月以
上 5 年以下有期徒刑，得併科 50 萬元以下罰金：
一、侵入住宅或有人居住之建築物、船艦或隱匿其內而犯之。
二、毀越門窗、牆垣或其他安全設備而犯之。
三、攜帶兇器而犯之。
四、結夥三人以上而犯之。
五、乘火災、水災或其他災害之際而犯之。
六、在車站、港埠、航空站或其他供水、陸、空公眾運輸之舟、
    車、航空機內而犯之。
前項之未遂犯罰之。